　臺灣高等法院高雄分院刑事判決　　　94年度上訴字第287 號
　上　訴　人　臺灣高雄地方法院檢察署檢察官
　被　　　告　甲○○
　上列上訴人因被告偽造文書等案件，不服臺灣高雄地方法院93
　年度簡上字第249 號中華民國93年11月9 日第一審判決（聲請
　簡易判決處刑案號：臺灣高雄地方法院檢察署92年度偵字第21
　086 號；經台灣高雄地方法院認應依通常程序審理），提起上
　訴，本院判決如下：
    主  文
上訴駁回。
    理  由
一、公訴意旨略以：被告甲○○於民國（下同）92年1 月7 日，
    自姜艾伶（未經提起公訴）取得告訴人乙○○之
    章後，即與姜艾伶共同基於意圖為自己不法利益及偽造私文
    書之犯意聯絡，未經告訴人之同意或授權，於當日下午3 時
    25分許，由甲○○持告訴人之
    前往高雄市鼓山區中華電信股份有限公司（以下簡稱中華電
    信公司）南區分公司文信服務處，申辦門號「0000000000」
    行動電話，並在中華電信公司高雄營運處行動電話業務申請
    書上擅自盜蓋告訴人乙○○之印章而偽造該私文書後，持之
    交付予中華電信公司文信服務處櫃檯承辦員而行使之，使該
    承辦員陷於錯誤而發給甲○○上開門號之SIM 卡一張，足以
    生損害於告訴人及中華電信公司對門號所有者管理之正確性
    。甲○○於取得上開門號之SIM 卡後，即基於意圖得不法利
    益之概括犯意，自當日起至同年3 月3 日止，連續撥打使用
    上開行動電話門號多次，使中華電信公司陷於錯誤，誤認其
    為合法租用戶而提供該項行動通訊服務，因此詐得免付使用
    行動電話通話費共計新台幣（下同）11,390元之不法利益，
    嗣為警循線始查獲上情。因認被告涉有刑法第216 條、第21
    0 條之行使偽造私文書罪、第339 條第2 項之詐欺得利罪嫌
    云云。
二、按犯罪事實應依證據認定之，無證據不得認定犯罪事實；次
　　按不能證明被告犯罪者，應諭知無罪之判決，刑事訴訟法第
　  154 條第2 項、第301 條第1 項分別定有明文。又事實之認
    定，應憑證據，如未能發現相當證據，或證據不足以證明，
    自不能以推測或擬制之方法，為裁判基礎；且認定不利於被
    告之事實須依積極證據，苟積極證據不足為不利於被告事實
    之認定時，即應為有利於被告之認定；另認定犯罪事實所憑
    之證據，雖不以直接證據為限，間接證據亦包括在內，然而
    無論直接證據或間接證據，其為訴訟上之證明，須於通常一
    般之人均不致有所懷疑，而得確信其為真實之程度者，始得
    據為有罪之認定，倘其證明尚未達到此一程度，而有合理之
    懷疑存在而無從使事實審法院得有罪之確信時，即應由法院
    為諭知被告無罪之判決（最高法院40年台上字第86號、30年
    台上字第816 號、76年台上字第4986號判例參照）。而刑法
    上偽造文書罪名之成立，以行為人於主觀上確有無權製作之
    認知，而有偽造文書之犯意，為其構成要件。
三、公訴意旨認被告甲○○涉有偽造文書及詐欺得利罪嫌，無非
    係以：被告之供述、證人李美美及告訴人乙○○之證述及行
　　動電話業務申請書、委託書、中華電信公司客戶欠費明細
 　 清單、切結書及通話明細為論據。訊據被告陳勇男堅決否認
    有上揭犯行，辯稱：是姜艾伶帶被告去辦的，她說有經過乙
    ○○之授權及同意使用，被告當時不知他們授權範圍，辦好
    後姜艾伶說本身有欠中華電信電話費，且該號碼不好，所以
    讓被告使用等語。經查：
（一）證人姜艾伶於原審具結後到庭證稱：「（於92年1 月間乙
      ○○有無叫你去辦門號？）我當時與乙○○是朋友，所以
      叫我去辦。」、「（當時乙○○是指定和信？）沒有指定
      ，他有的（電信公司）有欠費，所以沒有辦法辦理，只有
      中華電信可以辦。」、「（當時交付何證件）
      章。」、「（為何他自己不去辦？）他說我可以用。」、
      「（結果你自己有無幫他辦門號？）我本來要去中華電信
      辦，但因為我自己本身有欠費，所以我本人不能辦，故我
      找甲○○去辦，我請他幫我辦。」、「（門號辦好之後該
      SIM 卡為何人使用？）我看那門號不好，所以就給甲○○
      先去用，我有跟甲○○說費用要去繳。」（見原審93年10
      月26日審判筆錄）等語。雖證人姜艾伶與乙○○間，就告
      訴人乙○○是否指定證人姜艾伶僅能申辦和信電信公司門
      號一節，彼此證述不一，惟就告訴人確有交付自己之身分
      證及印章等物予證人姜艾伶，並授權證人姜艾伶得以告訴
      人名義申辦1 線行動電話門號供證人姜艾伶使用等情，所
      供則互核一致，足見證人姜艾伶確有獲得告訴人之授權申
      辦行動電話門號供其使用。而被告於證人姜艾伶業已獲得
      告訴人授權，且持有告訴人所交付之
      情形下，並經證人姜艾伶告知其業已獲得授權使用該身分
      證及印章申辦門號，則被告以代辦人名義填寫申請書申辦
      上開行動電話門號，自難認有冒用告訴人名義偽造文書之
      犯意。至證人姜艾伶使被告申辦上開門號是否有超過告訴
      人授權之範圍乙節，並無證據證明被告確已知情，不能據
      此遽認被告有偽造文書之犯意。且被告於申辦上開門號時
      ，於委託書欄尚填寫自己真實之姓名及
      中華電信公司行動電話業務租用申請書影本乙紙在卷可稽
      。是被告若有冒用他人姓名偽造文書及詐欺之犯意，又何
      以留下真實姓名而自曝犯行？足認被告確無偽造文書及施
      用詐術之犯意。而被告既係獲得證人姜艾伶之授權，並以
      自己真實身分為受委託人代為申請上開門號，其行為亦難
      認係詐術之施用。又被告復已於偵查中即清償大部分積欠
      款項，更於審判中清償完畢，此有中華電信公司電信費收
      據收執聯2 紙在卷可憑，並經告訴人中華電信公司代理人
      陳俊榮於原審陳述無訛。雖被告並未按時給付其使用上開
      門號所生之電信費用，惟其事後既已清償，且無證據證明
      其於申請之初即已有拒不付款之意，實難認其確有不法利
      益之意圖。
（二）至於公訴人上訴意旨以被告於93年3 月2 日原審簡易庭審
      理時供稱：「乙○○的
      我與姜艾伶是認識不久的朋友，她叫我去辦理行動電話，
      我沒有經過乙○○的同意，就拿
      598563號行動電話，電話大部分都是我打的」，又於同年
      5 月7 日原審審理時供稱：「她（姜艾伶）還有一個母親
      要奉養，所以我才將罪名擔下來」，嗣後於原審審理中翻
      異前供，辯稱：「是姜艾伶帶我去的，她要我在代理人那
      欄填寫」、「從頭到尾乙○○之
      手」、「我當時以為這個過程姜艾伶有受到乙○○之委託
      去辦理SIM 卡，所以認為沒問題」云云，被告供詞前後反
      覆，互相矛盾，顯見其辯詞乃事後卸責之詞；且上開門號
      之帳單地址係告訴人乙○○公司地址，而被告2 個月其電
      話費高達11,390元，與社會上一般人使用行動電話之習慣
      不符，而被告當時並無工作，倘非其自始即知該門號係以
      他人名義申辦，且帳單地址非其住址，存有不致於被追查
      到實際使用者之僥倖心理，豈有毫無限制濫予撥打之理，
      雖其事後已全額清償積欠之通話費用，仍不能因此而解免
      被告詐欺得利之刑責云云。惟查，本案之關鍵不在於姜艾
      伶是否犯罪，而在於被告辦理上開手機SIM 卡申請時，對
      於乙○○之授權範圍情形是否確知，而被告相信姜艾玲，
      未向乙○○求證，亦難認被告有何行使偽造私文書之犯意
      。又被告雖未將寄送帳單之地址記載其本人之地址，但被
      告委託書欄既填寫自己真實之姓名及
      避免被追查，而姜艾伶係被告之前女友，業據被告於警詢
      時供明在卷，其信任姜艾伶所說乙○○同意姜艾伶使用該
      行動電話，而姜艾伶於辦理申請後又將該行動電話讓與被
      告使用，以致於申請時關於寄送帳單之地址未載明為被告
      之住址，亦不違反常情；至於公訴人以被告2 個月之電話
      通話費多達11,390元，而認被告係心存詐欺，係推測之詞
      。
（三）綜上所述，尚難遽認被告有行使偽造文書及詐欺得利之犯
      行；此外，本件復查無其他積極證據足認被告確有行使偽
      造文書及詐欺得利之證據，自屬不能證明被告犯罪。
四、原審因而以不能證明被告犯罪，而為被告無罪之諭知，核無
　　違誤；檢察官循告訴人具狀請求上訴意旨，猶執前詞，指摘
  　原判決不當，為無理由，應予駁回。
據上論斷，應依刑事訴訟法第368 條，判決如主文。
本案經檢察官許月雲到庭執行職務。
中　　華　　民　　國　　94　　年　　5 　　月　　5 　　日
            刑事第五庭    審判長法  官  曾永宗
                                法  官  陳明富
                                法  官  邱永貴
以上正本證明與原本無異。
檢察官如不服本判決應於收受本判決後10日內向本院提出上訴書
狀，其未敘述上訴理由者，並得於提起上訴後10日內向本院補提
理由書狀（均須按他造當事人之人數附繕本）「切勿逕送上級法
院」。
被告不得上訴。
中　　華　　民　　國　　94　　年　　5 　　月　　5 　　日
　　　　　　　　　　　　　　　　書記官  唐奇燕
